---
title: "P4 MAS Microbiota  Intestinal"
author: "Irene Extremera Serrano"
date: "12/5/2020"
output: word_document
---

La base de datos con la que se va a trabajar consta de 8 variables, 7 corresponden a variables cuantitativas continuas que hacen referencia a la riqueza relativa de varias especies de bacterias y la otra cuantitativa discreta y corresponde al tiempo.
La variable respuesta será cada una de las series temporales de la riqueza relativa expresadas como $log(X_t+_1)-log(X_t)$.

```{r}
library(nlme)
library(mgcv)
library(readxl)
setwd('D:/Desktop/Remember/Estudios/Educación Formal/Máster/Máster Valencia/Bioestadística/Curso 1/20 3-6Modelización Avanzada/Modelos Aditivos y Suavizado/Tareas/Tarea 4')
IBS <- read_excel("D:/Desktop/Remember/Estudios/Educación Formal/Máster/Máster Valencia/Bioestadística/Curso 1/20 3-6Modelización Avanzada/Modelos Aditivos y Suavizado/Tareas/Tarea 4/IBS.xls")

```

Primero se comienza con una descriptiva para ver posibles relaciones entre las variables.

```{r}
# Descriptiva
plot(IBS$Tiempo,IBS$`Porphyromonadaceae (X1)`,ylim=c(0,0.5),type = 'l', main='Gráfico 1= Riqueza bacteriana')
lines(IBS$Tiempo,IBS$`uc_Firmicutes (X2)`,col='red')
lines(IBS$Tiempo,IBS$`Rikenellaceae (X3)`,col='blue')
lines(IBS$Tiempo,IBS$`Ruminococcaceae (X4)`,col='brown')
lines(IBS$Tiempo,IBS$`uc_Clostridiales (X5)`,col='green')
lines(IBS$Tiempo,IBS$`uc_Bacteria (X6)`,col='pink')
lines(IBS$Tiempo,IBS$`Others (X7)`,col='yellow')

cor(IBS)
```

A simple vista en la gráfica 1 parece que hay una relación inversa entre la categoría otros y la categoría rikenellaceae en donde cuando aumenta una lo hará la otra. Para el resto no parece haber una relación tan marcada y no tienen cambios tan bruscos.
Con respecto a la correlación entre variables se aprecia que hay una correlación bastante alta entre otros y bacteria (-0.81952874 ) y rikenellaceae con otros (-0.7235513).

Como va a trabajarse con la serie temporal, se realizará un algoritmo para el cálculo de las distintas series y además ver si hay algún tipo de correlación entre variables respuesta.

```{r}
#Creo una función que calcule el incremento de riqueza de un día para otro de una colonia en concreto

lag.inc <- function(a)
{ n<-length(a)
b<-c()
for (i in 0:29){ b[i] <- log(a[i+1])-log(a[i])}
b
}

#Calculo los incrementos de cada población
ix1 <- lag.inc(IBS$`Porphyromonadaceae (X1)`)
ix2 <- lag.inc(IBS$`uc_Firmicutes (X2)`)
ix3 <- lag.inc(IBS$`Rikenellaceae (X3)`)
ix4 <- lag.inc(IBS$`Ruminococcaceae (X4)`)
ix5 <- lag.inc(IBS$`uc_Clostridiales (X5)`)
ix6 <- lag.inc(IBS$`uc_Bacteria (X6)`)
ix7 <- lag.inc(IBS$`Others (X7)`)

#Correlación
X<- matrix(c(ix1,ix2,ix3,ix4,ix5,ix6,ix7), ncol=7,nrow=29)
cor(X)
```

Se aprecia que hay una ligera correlación entre la serie temporal de riqueza de rikenellaceae con otros (-0.69626203), por lo que tal vez habría que considerar el incluirla en el modelo. Además, también se aprecia una ligera correlación entre otros y bacterias (-0.45669257).

Para ver cómo se comportan estas series temporales se realizará el gráfico de a continuación.

```{r}
plot(IBS$Tiempo[-30],ix1,type = 'l',ylim=c(-2,1.1), main='Gráfico 2= Series Temporales Bacterianas',xlab='Tiempo',ylab='Incremento Xt')
lines(IBS$Tiempo[-30],ix2,col='red')
lines(IBS$Tiempo[-30],ix3,col='blue')
lines(IBS$Tiempo[-30],ix4,col='brown')
lines(IBS$Tiempo[-30],ix5,col='green')
lines(IBS$Tiempo[-30],ix6,col='pink')
lines(IBS$Tiempo[-30],ix7,col='yellow')
```

En el gráfico dos en rojo aparece representada la segunda colonia de bacterias la cual presenta grandes diferencias de un tiempo a otro en contraste con el resto cuya variación no es tan marcada.


```{r}
plot(density(ix1),type = 'l',ylim=c(0,3),xlim=c(-3,2), main='Gráfico 3= Densidad bacteriana')
lines(density(ix2),col='red')
lines(density(ix3),col='blue')
lines(density(ix4),col='brown')
lines(density(ix5),col='green')
lines(density(ix6),col='pink')
lines(density(ix7),col='yellow')
```
Los valores de las variables respuesta están centrados en 0 y oscilan entre -2 y 1 y tienen una forma aproximadamente como una normal, por lo que aplicando el teorema central del límite podría pensarse que se distribuyen aproximadamente como una normal.

Los modelos que van a realizarse serán modelos GAM (modelos aditivos generalizados), debido a que no se sabe cúal es la relación entre la variable respuesta y las covariables. La variable respuesta será la serie temporal de cada una de las poblaciones y las variables explicativas la riqueza de individuos de esas poblaciones y el tiempo.

Se partirá de un modelo del tipo propuesto en las referencias[1,2] :
$\triangle B^1_t = b_e+f_e(B^1_t)+g_e(B^2_t)+...+h_e(B^7_t)+e_t$

En donde $\triangle B^1_t=log(B^1_t_+_1)-log(B^1_t)$, los distintos $B^p_t$ son los valores de las dintintas colonias p a tiempo t, las funciones que compañan a las disintas $B^p_t$ son funciones de suavizado ($f_e,g_e,h_e...$), $b_e$ el intercepto y $e_t$ el ruido.

A continuación se descartarán las variables que no han salido significativas y se procederá a la mejora de los modelos ya sea: replanteando las relaciones entre variables en base a la descriptiva anterior, cambiando la base de splines, eliminando los interceps de los modelos que no salgan significativos, emparejando variables en una misma función de splines o aumentando el número de nodos.

A lo largo de la práctica se explicará cómo ha sido el proceso de selección y generación de los distintos modelos, los cuales han sido seleccionados mediante AIC, GCV y $R^2$ ajustado y finalmente se mostrará el valor para estos coeficientes de los modelos finales además de su expresión analítica.

Para comenzar se realizará será igualar las distancias de las variables explicativas con las variables respuesta, pues al realizar el incremento se pierde el útlimo dato.

```{r}
porphy <- IBS$`Porphyromonadaceae (X1)`[-30]
firmi <- IBS$`uc_Firmicutes (X2)`[-30]
riken <- IBS$`Rikenellaceae (X3)`[-30]
rumin <- IBS$`Ruminococcaceae (X4)`[-30]
clost <- IBS$`uc_Clostridiales (X5)`[-30]
bac <- IBS$`uc_Bacteria (X6)`[-30]
ot <- IBS$`Others (X7)`[-30]
```

Como se propone en los artículos de referencia un modelo compuesto por funciones de suavizado, se partirá del modelo saturado para identificar cuáles de aquellas variables son significativas y poco a poco ir mejorando el modelo. Como únicamente se dispone de 30 datos cada función de suavizado dispondrá de 3 nodos.

```{r}
#Todas las variables suavizadas k=3
mix1<-gam(ix1 ~ s(porphy,k=3)+s(firmi,k=3)+s(riken,k=3)+s(rumin,k=3)+s(clost,k=3)+s(bac,k=3)+s(ot,k=3), family=gaussian(link=identity))
mix2<-gam(ix2 ~ s(porphy,k=3)+s(firmi,k=3)+s(riken,k=3)+s(rumin,k=3)+s(clost,k=3)+s(bac,k=3)+s(ot,k=3), family=gaussian(link=identity))
mix3<-gam(ix3 ~ s(porphy,k=3)+s(firmi,k=3)+s(riken,k=3)+s(rumin,k=3)+s(clost,k=3)+s(bac,k=3)+s(ot,k=3), family=gaussian(link=identity))
mix4<-gam(ix4 ~ s(porphy,k=3)+s(firmi,k=3)+s(riken,k=3)+s(rumin,k=3)+s(clost,k=3)+s(bac,k=3)+s(ot,k=3), family=gaussian(link=identity))
mix5<-gam(ix5 ~ s(porphy,k=3)+s(firmi,k=3)+s(riken,k=3)+s(rumin,k=3)+s(clost,k=3)+s(bac,k=3)+s(ot,k=3), family=gaussian(link=identity))
mix6<-gam(ix6 ~ s(porphy,k=3)+s(firmi,k=3)+s(riken,k=3)+s(rumin,k=3)+s(clost,k=3)+s(bac,k=3)+s(ot,k=3), family=gaussian(link=identity))
mix7<-gam(ix7 ~ s(porphy,k=3)+s(firmi,k=3)+s(riken,k=3)+s(rumin,k=3)+s(clost,k=3)+s(bac,k=3)+s(ot,k=3), family=gaussian(link=identity))
```

En el modelo de porphyromonadaceae las colonias que salen significativas son la porpia colonia y bacteria, por lo que ahora en adelante se trabajará con el modelo compuesto por ellas.
En el caso de firmicutes las colonias más relevantes son porphyromonadaceae y ellas mismas, mientras que en el modelo para rikenellaceae son firmicutes, ellas mismas, ruminococcaceae y bacteria.
En cuanto al modelo de ruminococcaceae su crecimiento temporal parece solamente depender de la misma colonia, mientras que en el caso de clostridiales es la propia población y bacteria lo que influye en la serie temporal.  
Para finalizar, el modelo de bacteria muestra que la serie temporal de crecimiento de la colonia depende de la propia colonia y de la colonia firmicutes aparte de que la serie temporal de el último conjunto en el que se agrupan bacterias de distinta índole se ve influenciada por porphyromonadaceae y rikenellaceae.

El siguiente paso es eliminar las variables no significativas de los modelos anteriores.

```{r}
mix12.0<-gam(ix1 ~ s(porphy,k=3)+s(bac,k=3), family=gaussian(link=identity))
mix22.0<-gam(ix2 ~ s(porphy,k=3)+s(firmi,k=3), family=gaussian(link=identity))
mix32.0<-gam(ix3 ~ s(firmi,k=3)+s(riken,k=3)+s(rumin,k=3)+s(bac,k=3),family=gaussian(link=identity))
mix42.0<-gam(ix4 ~ s(rumin,k=3), family=gaussian(link=identity))
mix52.0<-gam(ix5 ~ s(clost,k=3)+s(bac,k=3), family=gaussian(link=identity))
mix62.0<-gam(ix6 ~ s(firmi,k=3)+s(bac,k=3), family=gaussian(link=identity))
mix72.0<-gam(ix7 ~ s(porphy,k=3)+s(riken,k=3)+s(ot,k=3), family=gaussian(link=identity))
```

Una vez partiendo de estos modelos se comprueba si ha habido una mejora en cuanto a AIC, GCV, $R^2$ ajustado y la forma de sus residuos y se obtiene lo siguiente:

```{r}
mix1$aic #AIC
mix12.0$aic 

mix1$gcv.ubre #GCV
mix12.0$gcv.ubre 

summary(mix1)[10] #R^2 Ajustado
summary(mix12.0)[10] 
```

```{r}
mix2$aic #AIC
mix22.0$aic 

mix2$gcv.ubre #GCV
mix22.0$gcv.ubre 

summary(mix2)[10] #R^2 Ajustado
summary(mix22.0)[10] 
```

```{r}
mix3$aic #AIC
mix32.0$aic 

mix3$gcv.ubre #GCV
mix32.0$gcv.ubre 

summary(mix3)[10] #R^2 Ajustado
summary(mix32.0)[10] 
```

```{r}
mix4$aic #AIC
mix42.0$aic 

mix4$gcv.ubre #GCV
mix42.0$gcv.ubre 

summary(mix4)[10] #R^2 Ajustado
summary(mix42.0)[10] 
```

```{r}
mix5$aic #AIC
mix52.0$aic 

mix5$gcv.ubre #GCV
mix52.0$gcv.ubre 

summary(mix5)[10] #R^2 Ajustado
summary(mix52.0)[10] 
```

```{r}
mix6$aic #AIC
mix62.0$aic 

mix6$gcv.ubre #GCV
mix62.0$gcv.ubre 

summary(mix6)[10] #R^2 Ajustado
summary(mix62.0)[10] 
```

```{r}
mix7$aic #AIC
mix72.0$aic 

mix7$gcv.ubre #GCV
mix72.0$gcv.ubre 

summary(mix7)[10] #R^2 Ajustado
summary(mix72.0)[10] 
```

Tras comparar los AICs, GCV y $R^2$ ajustado del modelo saturado con el que únicamente incluye las variables que han salido significativas se obtiene que los modelos para las series temporales de las colonias: porphyromonadaceae, firmicutes, ruminococcaceae (X4) y clostridiales han mejorado con respecto al saturado. En el modelo perteneciente a la primera, segunda y quinta población los valores de $R^2$ ajustado están entre 0.30 y 0.35, siendo ligeramente menores al modelo saturado pero presentando un menor AIC y GCV con respecto a este. En cuanto a la cuarta población toma un $R^2$ superior al resto (0.5272967) pero sigue siendo ligeramente menor que el del modelo saturado pero el valor del AIC y GCV es mejor, pero estas diferencias en general son muy leves. Por el contrario los modelos de rikenellaceae, bacteria y otros empeoran bastante, se pasan de $R^2$ de entre 0.65 a 0.45 a 0.17 a 0.42.

Hay que notar que los modelos que han empeorado son los correspondientes a las variables que en la descriptiva presentaban una ligera relación lineal: bacteria y otros de -0.819 y rikenellaceae y otras de -0.723551305. 

Esto hace que se planten varias cosas:

- Hay una relación estrecha entre bacteria, otras y rikenellaceae, por lo que tal vez para mejorar el GAM de esta última habría que incluir la variable otras en su modelo y además la serie temporal de otros pues como se vió anteriormente tenían una alta correlación (-0.69626203).

- Con respecto al GAM de bacterias se podría considerar lo mismo, incluir otras y rikenellaceae junto con la serie temporal de otras.

- El modelo de la serie temporal otros probablemente funcione mejor con las variables: bacteria, otros, rikenellaceae junto con la serie temporal perteneciente a rikenellaceae.


- La posibilidad de mejorar los modelos en general: cambiando la base de splines, eliminando los interceps de los modelos que no salgan significativos, emparejando variables en una misma función de splines o aumentando el número de nodos.

```{r}
#Mejorar 3,6 y 7
mix33.0<-gam(ix3 ~ s(riken,k=3)+s(ot,k=3)+s(bac,k=3)+ix7,family=gaussian(link=identity))
summary(mix32.0)[10]
summary(mix33.0)[10]

mix63.0<-gam(ix6 ~ s(ot,k=3)+s(bac,k=3)+s(riken,k=3)+ix7, family=gaussian(link=identity))
summary(mix62.0)[10]
summary(mix63.0)[10]

mix73.0<-gam(ix7 ~ s(riken,k=3)+s(ot,k=3)+s(bac,k=3)+ix3, family=gaussian(link=identity))
summary(mix72.0)[10]
summary(mix73.0)[10]
```

Se puede observar que de esta manera para las series temporales pertenecientes a otros, bacteria y rikenellaceae se obtiene una mejora considerable en el $R^2$ ajustado de los modelos GAM con respecto al obtenido anteriormente tomando todos un valor entorno al 0.60-0.65. Cabe mencionar que para rikenellaceae el modelo obtenido ahora presenta un $R^2$ similar al $R^2$ del modelo saturado, por lo que en caso de optar por alguno de los dos se optaría por este último lo cual hace que se gane en grados de libertad.

CAMBIO BASE 
```{r}
mix15.0<-gam(ix1 ~ s(porphy,k=3,bs="cr")+s(bac,k=3,bs="cr"), family=gaussian(link=identity))
mix25.0<-gam(ix2 ~ s(porphy,k=3,bs="cr")+s(firmi,k=3,bs="cr"), family=gaussian(link=identity))
mix35.0<-gam(ix3 ~ s(riken,k=3,bs="cr")+s(ot,k=3,bs="cr")+s(bac,k=3,bs="cr")+ix7,family=gaussian(link=identity))
mix45.0<-gam(ix4 ~ s(rumin,k=3,bs="cr"), family=gaussian(link=identity))
mix55.0<-gam(ix5 ~ s(clost,k=3,bs="cr")+s(bac,k=3,bs="cr"), family=gaussian(link=identity))
mix65.0<-gam(ix6 ~ s(ot,k=3,bs="cr")+s(bac,k=3,bs="cr")+s(riken,k=3,bs="cr")+ix7, family=gaussian(link=identity))
mix75.0<-gam(ix7 ~ s(riken,k=3,bs="cr")+s(ot,k=3,bs="cr")+s(bac,k=3,bs="cr")+ix3, family=gaussian(link=identity))

summary(mix15.0)[10]
summary(mix12.0)[10]

summary(mix25.0)[10]
summary(mix22.0)[10]

summary(mix35.0)[10]
summary(mix33.0)[10]

summary(mix45.0)[10]
summary(mix42.0)[10]

summary(mix55.0)[10]
summary(mix52.0)[10]

summary(mix65.0)[10]
summary(mix63.0)[10]

summary(mix75.0)[10]
summary(mix73.0)[10]
```

Es ligeramente mejor en algunos casos y en otras ligeramente peor. Pero muy ligeramente. En otros queda igual como en la población 4. No merece la pena cambiar la base de splines.


EMPAREJAR FUNCIONES
```{r}
mix16.0<-gam(ix1 ~ s(porphy,bac,k=25), family=gaussian(link=identity))
mix26.0<-gam(ix2 ~ s(porphy,firmi,k=25), family=gaussian(link=identity))
mix36.0<-gam(ix3 ~ s(riken,ot,bac,k=25)+ix7,family=gaussian(link=identity))
mix46.0<-gam(ix4 ~ s(rumin,k=25), family=gaussian(link=identity)) 
mix56.0<-gam(ix5 ~ s(clost,bac,k=25), family=gaussian(link=identity))
mix66.0<-gam(ix6 ~ s(ot,bac,riken,k=25)+ix7, family=gaussian(link=identity))
mix76.0<-gam(ix7 ~ s(riken,ot,bac,k=25)+ix3, family=gaussian(link=identity))

summary(mix16.0)[10]
summary(mix12.0)[10]

summary(mix26.0)[10]
summary(mix22.0)[10]

summary(mix36.0)[10]
summary(mix33.0)[10]

summary(mix46.0)[10]
summary(mix42.0)[10]
mix46.0$aic
mix42.0$aic
mix46.0$gcv.ubre
mix42.0$gcv.ubre

summary(mix56.0)[10]
summary(mix52.0)[10]

summary(mix66.0)[10]
summary(mix63.0)[10]

summary(mix76.0)[10]
summary(mix73.0)[10]
```
Puedo aumentar el número de nodos a 25.
El único modelo que cambia es el de bacteria -> para de 0.6044046 a  0.6973587 -> trabajo con este
Variable 4 solo con una ve por lo que solo aumenta los nodos -> NI SE INMUTA, lo mismo para con AIC y GCV -> modelo definitivo con 3 splines.

AUMENTAR NODOS
```{r}
mix17.0<-gam(ix1 ~ s(porphy,k=15)+s(bac,k=15), family=gaussian(link=identity))
mix27.0<-gam(ix2 ~ s(porphy,k=15)+s(firmi,k=15), family=gaussian(link=identity))
mix37.0<-gam(ix3 ~ s(riken,k=10)+s(ot,k=10)+s(bac,k=10)+ix7,family=gaussian(link=identity))
mix57.0<-gam(ix5 ~ s(clost,k=15)+s(bac,k=15), family=gaussian(link=identity))
mix67.0<-gam(ix6 ~ s(ot,bac,riken,k=28)+ix7, family=gaussian(link=identity))
mix77.0<-gam(ix7 ~ s(riken,k=10)+s(ot,k=10)+s(bac,k=10)+ix3, family=gaussian(link=identity))

summary(mix17.0)[10]
summary(mix12.0)[10]

summary(mix27.0)[10]
summary(mix22.0)[10]

summary(mix37.0)[10]
summary(mix33.0)[10]

summary(mix57.0)[10]
summary(mix52.0)[10]

summary(mix67.0)[10]
summary(mix66.0)[10]

summary(mix77.0)[10]
summary(mix73.0)[10]
```

En todas el incremento de nodos genera un incremento del $R^2$ a excepción de X1, X2 y X6.
Variable 4 la dejo con 1 nodo para

ELIMINANDO INTERCEPTS
```{r}
mix14.0<-gam(ix1 ~ s(porphy,k=3)+s(bac,k=3)-1, family=gaussian(link=identity))
mix24.0<-gam(ix2 ~ s(porphy,k=3)+s(firmi,k=3)-1, family=gaussian(link=identity))
mix34.0<-gam(ix3 ~ s(riken,k=10)+s(ot,k=10)+s(bac,k=10)+ix7-1,family=gaussian(link=identity))
mix44.0<-gam(ix4 ~ s(rumin,k=1)-1, family=gaussian(link=identity))
mix54.0<-gam(ix5 ~ s(clost,k=15)+s(bac,k=15)-1, family=gaussian(link=identity))
mix64.0<-gam(ix6 ~ s(ot,bac,riken,k=25)+ix7-1, family=gaussian(link=identity))
mix74.0<-gam(ix7 ~ s(riken,k=10)+s(ot,k=10)+s(bac,k=10)+ix3-1, family=gaussian(link=identity))

summary(mix14.0)[10]
summary(mix12.0)[10]

summary(mix24.0)[10]
summary(mix22.0)[10]

summary(mix34.0)[10]
summary(mix33.0)[10]

summary(mix44.0)[10]
summary(mix42.0)[10]

summary(mix54.0)[10]
summary(mix52.0)[10]

summary(mix64.0)[10]
summary(mix66.0)[10]

summary(mix74.0)[10]
summary(mix73.0)[10]
```

Hay una mejora general eliminando el intercept.

Mejores modelos:
```{r}
# R cuadrado ajustado
summary(mix14.0)[10]
summary(mix24.0)[10]
summary(mix34.0)[10]
summary(mix44.0)[10]
summary(mix54.0)[10]
summary(mix64.0)[10]
summary(mix74.0)[10]

#AIC
mix14.0$aic
mix24.0$aic
mix34.0$aic
mix44.0$aic
mix54.0$aic
mix64.0$aic
mix74.0$aic

#GCV
mix14.0$gcv.ubre
mix24.0$gcv.ubre
mix34.0$gcv.ubre
mix44.0$gcv.ubre
mix54.0$gcv.ubre
mix64.0$gcv.ubre
mix74.0$gcv.ubre
```


(Tabla R^2, AIC Y GCV)

Comentar tabla -> no son buenos modelos

Comparar con artículo AIC, GCV y R^2

```{r}
# Residuos
par(mfrow=x(2,2))
gam.check(mix14.0)
gam.check(mix24.0)
gam.check(mix34.0)
gam.check(mix44.0)
gam.check(mix54.0)
gam.check(mix64.0)
gam.check(mix74.0)
```

Comentar residuos -> ¿Normales? Con respecto a los residuos, al tener pocos datos es complicado de ver claramente que los residuos se ajusten a la normalidad.

(INTRODUCIR MODELOS DEFINITIVOS PARA CADA UNA)

CONCLUSIÓN -> TAL VEZ SEA NECESARIO TENER EN CONSIDERACIÓN OTRAS VARIABLES O ABARCAR EL PROBLEMA DESDE OTRA PERSPECTIVA


```{r}

```

```{r}
#Cambio la variable explicativa
IBSl<-log(IBS)
porphyl <- IBSl$`Porphyromonadaceae (X1)`[-30]
firmil <- IBSl$`uc_Firmicutes (X2)`[-30]
rikenl <- IBSl$`Rikenellaceae (X3)`[-30]
ruminl <- IBSl$`Ruminococcaceae (X4)`[-30]
clostl <- IBSl$`uc_Clostridiales (X5)`[-30]
bacl <- IBSl$`uc_Bacteria (X6)`[-30]
otl <- IBSl$`Others (X7)`[-30]
```

```{r}
mix14.0l<-gam(ix1 ~ s(porphyl,k=3)+s(bacl,k=3)-1, family=gaussian(link=identity))
mix24.0l<-gam(ix2 ~ s(porphyl,k=3)+s(firmil,k=3)-1, family=gaussian(link=identity))
mix34.0l<-gam(ix3 ~ s(rikenl,k=10)+s(otl,k=10)+s(bac,k=10)+ix7-1,family=gaussian(link=identity))
mix44.0l<-gam(ix4 ~ s(ruminl,k=1)-1, family=gaussian(link=identity))
mix54.0l<-gam(ix5 ~ s(clostl,k=15)+s(bacl,k=15)-1, family=gaussian(link=identity))
mix64.0l<-gam(ix6 ~ s(otl,bacl,rikenl,k=25)+ix7-1, family=gaussian(link=identity))
mix74.0l<-gam(ix7 ~ s(rikenl,k=10)+s(otl,k=10)+s(bacl,k=10)+ix3-1, family=gaussian(link=identity))
```


```{r}
# R cuadrado ajustado
summary(mix14.0l)[10]
summary(mix24.0l)[10]
summary(mix34.0l)[10]
summary(mix44.0l)[10]
summary(mix54.0l)[10]
summary(mix64.0l)[10]
summary(mix74.0l)[10]

#AIC
mix14.0l$aic
mix24.0l$aic
mix34.0l$aic
mix44.0l$aic
mix54.0l$aic
mix64.0l$aic
mix74.0l$aic

#GCV
mix14.0l$gcv.ubre
mix24.0l$gcv.ubre
mix34.0l$gcv.ubre
mix44.0l$gcv.ubre
mix54.0l$gcv.ubre
mix64.0l$gcv.ubre
mix74.0l$gcv.ubre
```


```{r}
# R cuadrado ajustado
summary(mix14.0)[10]
summary(mix24.0)[10]
summary(mix34.0)[10]
summary(mix44.0)[10]
summary(mix54.0)[10]
summary(mix64.0)[10]
summary(mix74.0)[10]

#AIC
mix14.0$aic
mix24.0$aic
mix34.0$aic
mix44.0$aic
mix54.0$aic
mix64.0$aic
mix74.0$aic

#GCV
mix14.0$gcv.ubre
mix24.0$gcv.ubre
mix34.0$gcv.ubre
mix44.0$gcv.ubre
mix54.0$gcv.ubre
mix64.0$gcv.ubre
mix74.0$gcv.ubre
```



